【裁判字號】    97,交聲,923
【裁判日期】    971217
【裁判案由】    違反道路交通管理處罰條例聲明異議
【裁判全文】
臺灣士林地方法院交通事件裁定         97年度交聲字第923號
原處分機關  交通部公路總局臺北區監理所
異議人  即
受處分  人  甲○○
                    國民
上列異議人即受處分人因違反道路交通管理處罰條例案件，對於
交通部公路總局臺北區監理所民國97年7 月18日自裁字裁40-ZAA
045209號裁決（原舉發案號：內政部警政署國道公路警察局公警
局交字第ZAA045209 號舉發違反道路交通管理事件通知單）聲明
異議，本院裁定如下：
    主  文
異議駁回。
    理  由
一、按高速公路及快速公路交通管制規則第9 條第1 項第2 款規
    定，汽車行駛高速公路，不得在路肩上行駛，或利用路肩超
    越前車或倒車。又汽車行駛於高速公路、快速公路或設站管
    制之道路，未依規定使用路肩者，處汽車駕駛人新臺幣（下
    同）3,000 元以上6,000 元以下罰鍰，並記違規點數1 點，
    道路交通管理處罰條例第33條第1 項第9 款、同條例第63條
    第1 項第1 款分別定有明文。
二、原處分意旨略以：異議人即受處分人（下稱：異議人）甲○
    ○所有之車牌號碼HL-1610 號自用小客車，於民國96年6 月
    4 日上午8 時10分許，行經國道一號高速公路北上士林小直
    線處，因行駛高速公路違規行駛路肩，經內政部警政署國道
    公路警察局第一警察隊汐止分隊員警，於前揭違規時日拍照
    逕行舉發違規，爰依道路交通管理處罰條例第33條第1 項第
    9 款，裁處罰鍰6,000 元。
三、異議意旨略以：車牌號碼HL-1610 號自用小客車，已於96
    年6 月間不詳日期辦理過戶，因係委託車商代辦，日期不詳
    ，而車輛過戶理應繳清所有違規罰鍰，始得辦理，既已繳清
    ，本件顯然並非異議人應負擔之罰鍰；再者，本案異議人迄
    未收到通知單，舉發亦無相片佐證，因認原處分機關所為處
    分顯有錯誤，爰訴請撤銷原處分，據此聲明異議云云。
四、經查：
  (一)車牌號碼HL-1610 號自用小客車，於上揭時地行經國道一號
    高速公路重慶北路交流道北上士林小直線匝道處，行駛路肩
    之事實，有內政部警政署國道公路警察局第一警察隊97 年9
    月11日以公警一交字第0970172886號函檢送之彩色舉發照片
    1 幀存卷可稽，明顯可見上開車輛於前揭時、地行駛於車道
    之外側，路面邊線與護欄間之部分即路肩之違規事實。此外
    ，並有內政部警政署國道公路警察局公警局交字第ZAA04520
    9 號舉發違反號舉發違反道路交通管理事件通知單影本1 紙
    附卷可稽；況該路段亦未曾開放路肩行駛乙情，除有交通部
    臺灣區○道○○○路局北區工程處96年10月23日北工內字第
    0966005988號函可查外，亦為本院辦理同類案件職權上所知
    悉之事實。是車牌號碼HL-1610 號自用小客車於上揭時地違
    規使用路肩之事實，洵堪認定。
  (二)異議人辯以：車牌號碼HL-1610 號自用小客車雖曾為伊所有
    ，然於97年6 月間某日業已過戶，其於該車上開違規時間已
    非車輛所有人云云。惟查，上開自用小客車迄96年6 月26日
    始辦理過戶，有汽車異動歷史查詢表1 紙存卷可按，本件違
    規時間既在96年6 月4 日，當時異議人確為車牌號碼HL-161
    0 號自用小客車所有人無訛。至該車嗣後雖已過戶，惟本案
    係舉發單位於該自用小客車辦理車輛過戶後，始傳送違規資
    料至交通部公路總局臺北區監理所電腦列管，致該筆違規罰
    鍰未及時於辦理過戶時，責令一併繳清，已據原處分機關於
    移送書內再為敘明，是本件當無誤將已繳納罰鍰之違規案件
    ，再為重複裁處之情事。
  (三)另按處理違反道路交通管理事件，有關文書送達之程式，依
    行政程序法之規定；送達，於應受送達人之住居所、事務所
    或營業所為之；於應送達處所不獲會晤應受送達人時，得將
    文書付與有辨別事理能力之同居人、受僱人或應送達處所之
    接收郵件人員，違反道路交通管理事件統一裁罰基準及處理
    細則第5 條及行政程序法第72條第1 項前段、第73條第1 項
    分別定有明文。是本件原舉發機關內政部警政署國道公路警
    察局第一警察隊於96年6 月28日掣開內政部警政署國道公路
    警察局公警局交字第ZAA045209 號通知單後，按異議人之所
    在地（戶籍地址）即「臺北縣淡水鎮○○路169 號9 樓」郵
    寄，並據異議人住所之社區管理委員會（臺北GOGO服務中心
    ）於96年7 月6 日受領收執，此有法務部戶役政連結作業系
    統查詢異議人之戶籍資料資料1 紙、內政部警政署國道公路
    警察局第一警察隊97年9 月11日公警交一字第0970172886
    號函檢附之「傳真查詢國內各類掛號郵件查單」、掛號郵件
    簽收清單各1 紙在卷可稽，是該舉發通知單業於96年7 月6
    日即已生合法送達之效力，異議人辯稱未曾收受舉發通知單
    云云，即無可採。又按道路交通管理處罰條例定罰鍰之處罰
    ，行為人接獲違反道路交通管理事件通知單後，於15日內得
    不經裁決，逕依第92條第3 項之罰鍰基準規定，向指定之處
    所繳納罰鍰結案；不服舉發事實者，應於15日內，向處罰機
    關陳述意見；其不依通知所定期限前往指定處所聽候裁決，
    且未依規定期限繳納罰鍰結案或向處罰機關陳述意見者，處
    罰機關得逕行裁決之，同條例第9 條第1 項可資參照。經查
    ，本件舉發違規通知單之送達程序，並無不法，已如前述，
    該通知單上載之「應到案日期」則為96年7 月28日，則原處
    分機關不待異議人陳述，逕行為上開原處分意旨欄之裁決內
    容，亦無違誤。
  (四)又本條例之處罰，受舉發違反道路交通管理事件之受處罰人
    ，認為受舉發之違規行為應歸責他人者，應於舉發違反道路
    交通管理事件通知單應到案日期前，檢附相關證據及應歸責
    人相關證明文件，向處罰機關告知應歸責人，處罰機關應即
    另行通知應歸責人到案依法處理。逾期未依規定辦理者，仍
    依本條例各該違反條款規定處罰，道路交通管理處罰條例第
    85條第1 項定有明文。退步言之，縱然本件違規駕駛人並非
    異議人本人，惟本件異議人於接受舉發違反道路交通管理事
    件通知單後，應於舉發通知單所示之到案日期前，向處罰機
    關告知違規駕駛人，然異議人並未於規定時間內告知，故本
    件因異議人為車輛所有人，故據以為處罰對象加以逕行舉發
    ，於法並無不合。又道路交通管理處罰條例第63條第1 項第
    1 款加記違規點數之規定係以汽車駕駛人為對象，本件因無
    積極證據證明異議人為實際駕駛人，故均不予記點，併此敘
    明。
據上論斷，應依道路交通案件處理辦法第19條，裁定如主文。
中    華    民    國    97    年    12    月    17    日
                  交通法庭法  官  許辰舟
以上正本證明與原本無異。
如不服本裁定應於裁定送達後5 日內向本院提出抗告狀。
                          書記官  李典育
中    華    民    國    97    年    12    月    19    日


司法院資訊處製作；財團法人民間司法改革基金會備份。
